【裁判字號】    89,上易,704
【裁判日期】    891012
【裁判案由】    傷害
【裁判全文】
臺灣高等法院臺中分院刑事判決                    八十九年度上易字第七四號
    上  訴  人  臺灣南投地方法院檢察署檢察官
    被      告  丁○○
右上訴人因傷害案件，不服臺灣南投地方法院八十八年度易字第五九一號中華民國
八十九年一月三十一日第一審判決（起訴案號：臺灣台中地方法院檢察署八十八年度
偵字第四九０一號），提起上訴，本院判決如左：
      主  文
原判決撤銷。
丁○○傷害人之身體，處拘役拾伍日，如易科罰金以參佰元折算壹日。
      事  實
    事    實
一、丁○○素行良好，於民國（下同）八十八年八月三十一日下午二時餘，因甲○○
    至其位於南投縣南投市○○路二二七之十一號之住家兼小吃店，以丁○○之夫廖
    坤德欠伊新台幣（下同）一千元尚未清償，欲向廖坤德催討債務，但因廖坤德僅
    交付七百元予甲○○後，旋即外出，甲○○因此心有未甘又懷疑廖坤德與其弟妹
    間另有私情，遂拒絕丁○○邀其入內之請，雙方於拉址之際，丁○○竟基於傷害
    之故意，與甲○○發生互毆（甲○○亦因傷害案件，被臺灣南投地方法院判處拘
    役二十日確定），致甲○○因之受有右手食指及左、右上臂淤腫及右大腿、右膝
    淤腫傷之傷害。
二、案經甲○○訴請台灣南投地方法院檢察署檢察官偵查起訴。
    理    由
一、訊之被告丁○○固不否認告訴人甲○○曾於右開時、地前去伊小吃店，藉詞其夫
    欠告訴人一千元，要向廖坤德索債，雙方因此發生拉扯，但否認其有何傷害之故
    意，辯稱：伊沒有打告訴人，係告訴人她到伊小吃店砸伊生財器具，告訴人拿木
    棍伊由後抱住她，要搶下她的木棍，可能因此造成告訴人受傷，但告訴人係有備
    而來，伊是正當防衛云云。但查被告於告訴人前去被告小吃店，欲找被告之夫廖
    坤德索討一千元，但只拿到其中七百元，竟遭被告抓住左右兩手打傷及咬傷，又
    因告訴人係受傷後隔了幾天才去驗傷，所以有些傷未驗出等情，迭據被害人供述
    在卷（原審卷第四十一頁正面、本院卷第六十四頁、第八十九頁），另警員據報
    前往現場處理時，告訴人及被告身上均有傷痕，復據戊○○警員於本院供證明確
    （本院卷第二十八頁反面），另乙○○於原審訊問時亦稱：丁○○是因怕其生財
    工具被破壞才報警：我到現場時，並沒有看到丁○○有拿任何工具要打甲○○，
    但當時甲○○手上有擦傷（原審卷第三十頁正面）；被告並坦稱：警員有看見伊
    搶下她的木棍，也有看到她又拿第二支木棍，是如被告未出手毆打被害人，在告
    訴人手持之第一支木棍已遭被告搶下之情況下，又焉有可能無端受傷？且告訴人
    既於受傷後第四日始前去驗傷，部分淤腫傷及咬痕因傷勢較輕，已自然痊癒而不
    自覺其疼痛，致於驗傷時無症狀顯示或未向醫師主訴，造成診斷證明書上未載明
    之，亦非不可能之事，尤其是頭部傷害因於頭髮之內，除其引發劇烈頭痛，否則
    一般人不易查覺其傷勢，故難以告訴人事後之診斷證明書未記載頭部受傷及咬傷
    痕跡，即遽謂告訴人之指述有何瑕疵，否則豈非要求告訴人必於案發當日即須前
    往驗傷？況被告於警員前去現場時曾供承：雙方均有拉扯（原審卷第三十頁反面
    ），再由被告所經營小吃店之部分櫃檯、碗盤均摔落地面、損壞，足見當時雙方
    衝突之激烈，而告訴人此行之主要目的既在被告之夫，而非被告，自無無端陷害
    被告之理，另由警員前去雙方均受傷一節，更足見斯時被告與告訴人二人係互毆
    甚明！此外又查無積極事證足證告訴人當時之不法侵害仍繼續中，自不能單憑被
    告小吃店碗盤及櫃檯之破損，即以告訴人有不法侵害之不利認定，蓋於雙方互毆
    衝突之過程中不慎觸及或告訴人於手持木棍互毆之過程中，無意間揮打到櫃台及
    桌上碗盤，均可能造成碗盤破碎、櫃檯凹陷之結果，故不能因小吃店之碗盤等生
    財器具之受損，即認本件係告訴人先持木棍砸毀被告之財產，其空言係正當防衛
    云云，尚不足採。
二、原審以告訴人傷單與其所述受傷情形不符，且為正當防衛，遽予諭知被告無罪，
    尚有未洽，上訴意旨請求將原審判決予以撤銷改判，核為有據，應由本院予以撤
    銷改判，爰審酌被告素行良好、犯罪動機、目的、手段、被害人傷勢輕微、被告
    店內之生財器具因此次衝突，亦受有損失、犯後態度等一切情狀量處如主文所示
    之示之刑並諭知易科罰金之折算標準，以資懲儆。
據上論結，應依刑事訴訟法第三百六十九條第一項前段、第三百六十四條、第三百零
一條第一項前段、判決如主文。
本案經檢察官丙○○到庭執行職務。
中      華      民      國    八十九      年      十      月    十二    日
                              臺灣高等法院臺中分院刑事第七庭
                                    審判長法  官  林  榮  龍
                                        法  官  江  錫  麟
                                          法  官  謝  說  容
右正本證明與原本無異。
不得上訴
                                          書記官  黃  薰  慧
中      華      民      國    八十九      年      十      月    十三    日
論罪參考法條：
刑法第二百七十七條第一項：
傷害人之身體或健康者，處三年以下有期徒刑、拘役或一千元以下罰金。
                                                                        Ｋ


司法院資訊處製作；財團法人民間司法改革基金會備份。
